【裁判字號】    97,訴,162
【裁判日期】    970514
【裁判案由】    損害賠償
【裁判全文】
臺灣屏東地方法院民事判決               97年度訴字第162號
原      告  乙○○
                        號
被      告  甲○○
                        巷26.
上列當事人間請求侵權行為損害賠償事件，案經本院刑事庭移送
前來，本院於民國97年4 月30日言詞辯論終結，判決如下：
    主  文
被告應給付原告新台幣壹拾萬貳仟元。
原告其餘之訴駁回。
訴訟費用由被告負擔九分之一，餘由原告負擔。
本判決得假執行。
    事實及理由
一、原告起訴主張：被告於民國（下同）96年1 月24日上五7 時
    35分許，駕駛車牌號碼6302－ＸＡ號自用小客車，沿屏東縣
    枋寮鄉○○村○道台一線由北往南方向行駛，於行經上開路
    段439 ‧7 公里處前，原應注意變換車道應禮讓直行車先行
    ，並注意安全距離之規定，而依當時之情形，又無不能注意
    之情事，竟疏於注意後方來車及保持安全距離，即貿然向右
    側變換車道準備靠邊停車，不慎與沿同向右後方直行駛來，
    由原告所騎乘車牌號碼ＧＫ3 －629 號重型機車發生撞擊，
    致原告受有右膝、右肘多處撕裂傷之傷害。案經臺灣屏東地
    方法院檢察署檢察官偵查後，聲請鈞院簡易判決處刑，經鈞
    院以96年度交簡字第622 號判處被告過失傷害罪確定在案。
    原告因被告之過失，受到傷害，支出（1） 醫藥費：新台幣
    （下同）1,500 元。（2） 機車修理費：5,00元。另原告因
    本件車禍受傷，不良於行，身心受創，被告應賠償原告精神
    慰撫金900,000元。爰依侵權行為之法律關係，請求被告賠
    償前開金額合計902,000 元等情。並聲明：被告應給付原告
    902,000 元。
三、被告抗辯：被告對本件刑事判決沒有上訴，已繳交易科罰金
    。對於本件車禍之肇事鑑定，沒有意見；但是是原告騎乘機
    車追撞被告自小客車後面。另對原告請求之醫藥費1,500 元
    及機車修理費500 元，被告願意給付；但對精神賠償900,00
    0元過高，被告不願給付等情。並聲明：駁回原告之訴。
四、本院之判斷：本件爭點在於被告應否負損害賠償責任及應否
    賠償精神慰撫金？如可請求，金額為何？茲分別審酌如下：
（一）原告主張之上開事實，涉有過失傷害罪責，業經臺灣屏東
      地方法院檢察署檢察官96年度偵字第4 號聲請簡易判決處
      刑，並經本院以96年度交簡字第241 號判處被告過失傷害
      罪，減處有期徒刑1 月15日確定在案，已據本院調取該案
      卷宗影本（函警、偵卷）核閱屬實，且為被告所不爭執，
      堪信為真實。查被告駕車原應注意變換車道應禮讓直行車
      先行，並注意安全距離，而依當時之情形，又無不能注意
      之情事，竟疏於注意後方來車及保持安全距離，即貿然向
      右側變換車道準備靠邊停車，致與同向右後方直行駛來之
      原告機車撞擊，原告因而受傷。上開肇事責任，並經台灣
      省高屏澎區車輛行車事故鑑定委員會鑑定結果，認為被告
      違反道路交通安全規責第98條第6 款規定，被告駕駛小客
      車變換車道注意安全距離為肇事原因。原告駕駛重機車行
      駛機車車道無肇事因素，此有該鑑定委員會高屏澎區9606
      30案鑑定意見書影本附卷可稽。被告雖辯稱是原告機車追
      撞被告自小客車後面而肇事云云，但查被告已對該鑑定結
      果並不爭執，應認本件車禍為被告違規所致，原告並無肇
      事原因，堪信原告之主張為真實。基上論述，被告之不法
      侵害與原告之受損害間，顯有相當因果關係，自應負其過
      失責任。
（二）按按汽車、機車或其他非依軌道行駛之動力車輛，在使用
      中加損害於他人者，駕駛人應賠償因此所生之損害。但於
      防止損害之發生，已盡相當之注意者，不在此限。民法第
      191 條之2 定有明文。又不法侵害他人之身體或健康者，
      對於被害人因此喪失或減少勞動能力，或增加生活上之需
      要時，應負損害賠償責任。不法侵害他人之身體或健康者
      ，被害人雖非財產上之損害，亦得請求賠償相當之金額。
      負損害賠償責任者，除法律另有規定或契約另有訂定外，
      應回復他方損害發生前之原狀。前項情形，債權人得請求
      支付回復原狀所必要之費用，以代回復原狀。民法第193
      條第1 項、第195 條第1 項前段、第213 條第1 項及第3
      項亦有明文。本件被告有肇事責任，應負過失侵權行為責
      任，業如前述，則原告依據上開法條規定，自得向被告請
      求賠償。
（三）被告應負損害賠償之金額為何？
   1、醫療費用及機車修理費用部分：原告主張支出醫療費用1,
      500 元及機車修理費用500 元，已為被告所不爭執，堪認
      真實，故原告此部分請求，應予准許。
   2、精神慰撫金部分：
      原告因本件不法侵害，受有前述傷害，並造成行動之不便
      ，生活起居受到影響，無論在肉體或精神上，均受有相當
      之痛苦，其請求被告賠償慰撫金，於法自無不合。查原告
      高中畢業，年46歲，未婚，現在屏東縣枋山消房分隊工作
      ，月薪4 萬餘元，因受傷在家修養中，自有一間二樓房屋
      居住，有所有3 、4 分土地，並無扶養他人。被告年72歲
      ，與妻同住妻所有房屋，有6 名子女，尚有1 男1 女未嫁
      娶，無自有不動產，月領6,000 元老農津貼，子女多少會
      給生活費。上情各為兩造所自承，本院審酌兩造之家況及
      經濟等情狀，並參酌兩造之稅務電子閘門財產所得調件明
      細表，認原告請求賠償慰撫金10萬元，尚屬相當，逾此範
      圍之請求，為無理由，應予駁回。
   3、從而，原告得請求之金額合計為102,000 元（1,500+500+
      100,000=102,000）。
五、綜上所述，本件原告依侵權行為之法律關係，請求被告給付
    102,000 元，於主文第1 項所示範圍內，為有理由，應予准
    許，逾此範圍之請求，非有理由，應予駁回。
六、本件原告勝訴部分，所命給付之金額未逾50萬元，爰依民事
    訴訟法第389 條第1 項第5 款之規定，依職權宣告假執行。
七、本件事證已經明確，兩造其餘之攻擊防禦方法，不影響本判
    決基礎，爰不逐一論述，附此敘明。
八、結論：原告之訴為一部有理由，一部無理由，依民事訴訟法
    第79條、第389 條第1 項第5 款，判決如主文。
中    華    民    國    97    年    5     月    14    日
                  民事第二庭    法  官  胡晏彰
正本係照原本作成。
如對判決上訴，須於判決送達後20日內向本院提出上訴狀，其未
表明上訴理由者，應於提出上訴後20日內向本院補提理由書狀。
                                書記官  顏子仁
中    華    民    國    97    年    5     月    14    日


司法院資訊處製作；財團法人民間司法改革基金會備份。
